【裁判字號】    98,上訴,297
【裁判日期】    980714
【裁判案由】    偽造文書等
【裁判全文】
臺灣高等法院刑事判決                 98年度上訴字第297號
上  訴  人  臺灣士林地方法院檢察署檢察官
被      告  丙○○
選任辯護人  黃青鋒律師
            邱雅文律師
上列上訴人因被告偽造文書等案件，不服臺灣士林地方法院96年
度訴字第600號，中華民國97年10月17日第一審判決（起訴案號
：臺灣士林地方法院檢察署95年度偵字第14067號、96年度偵字
第5027號），提起上訴，本院判決如下：
    主  文
原判決關於丙○○被訴詐欺部分撤銷。
丙○○共同連續犯詐欺罪，處有期徒刑壹年，減為有期徒刑陸月
，如易科罰金，以銀元佰元即新台幣玖佰元折算壹日。
其他上訴駁回。
    事  實
一、丙○○為臺北市松山區○○○路481號金展車行負責人，與
    乙○○（另案判決）共同基於意圖為自己不法所有之犯意聯
    絡，並基於概括之犯意，先由乙○○於民國94年9 月間向蘇
    聰文（已歿）藉口欲購車，請蘇聰文擔任保證人，經蘇聰文
    同意，蘇聰文乃於94年9月27日隨乙○○至金展車行欲進行
    對保，當場乙○○即改口，誆稱自己信用不良，需借用蘇聰
    文名義向金展車行購車，並以蘇聰文名義向銀行辦理汽車貸
    款，其自己將如期繳納汽車貸款云云，蘇聰文不疑有他，以
    致陷於錯誤而同意，遂具名以新臺幣（下同）63萬之價格向
    丙○○購買車號3A-7205號自用小客車，簽訂汽車買賣合約
    書、車輛動產抵押暨借款契約書、撥款授權書，由丙○○向
    南山人壽保險股份有限公司（下稱南山人壽保險公司）以該
    自小客車設定動產擔保抵押權，辦理汽車貸款。嗣乙○○等
    二人於同年10月初賡續詐欺之概括犯意，由乙○○再向蘇聰
    文佯稱該部汽車貸款之徵信未經核准，仍需借用蘇聰文名義
    另買1部車，蘇聰文再度陷於錯誤而同意，而於同年10月4日
    在同址，具名以28萬元之價格向丙○○購買車號CU-9211 號
    自用小客車，並簽訂汽車買賣合約書、借款契約書、作擔保
    用之本票，由丙○○向誠泰商業銀行（現已更名為新光商業
    銀行），以同法辦理汽車貸款。上開2輛車因此貸得之款項
    52 萬元及17萬元，全數交付丙○○作為購車之價金，2輛車
    則分由乙○○、丙○○使用。其後南山人壽保險公司以車貸
    未如期繳納，乃將3A-7205號自用小客車於95年2月9日凌晨2
    時許，在臺北市中山區○○○路○段46號前取回抵償。乙○○以為該車於長安東路遺失，遂指派不知情之金展車行員工
    甲○○，於95年2月9日下午5時40分許，至臺北市政府警察
    局北投分局光明派出所（下稱「光明派出所」）報案失竊。
    嗣蘇聰文於95年2月24日向南山人壽保險公司清償全部貸款
    ，並取回車號3A-7205號自用小客車後，將該車以35萬元之
    代價出售予上寶車行負責人王嘉偉，並與王嘉偉一同前往監
    理機關辦理過戶，經監理機關人員告知該車業經通報為失竊
    車輛，蘇聰文至此始查悉上情。
二、案經蘇聰文訴由臺北市政府警察局北投分局移送臺灣士林地
    方法院檢察署檢察官偵查起訴。
    理  由
壹、關於證據能力：
一、按被告以外之人，於審判外所為之陳述，除有特別規定外，
    不得為證據；被告以外之人於審判中有死亡之情形，其於檢
    察事務官、司法警察官或司法警察調查中所為之陳述，經證
    明具有可信之特別情況，且為證明犯罪事實之存否所必要者
    ，得為證據；刑事訴訟法第159條第1項、第159條之3第第1
    款分別定有明文。是被告以外之人於檢察事務官、司法警察
    （官）調查時所為，本無證據能力，必因其嗣於審判中有刑
    事訴訟法第159條之3各款規定之實際不能到庭，或到庭不能
    （願）陳述，以接受交互詰問情形，而其先前審判外之陳述
    具備「可信性」及「必要性」二要件，始例外得認為有證據
    能力。證人即告訴人蘇聰文於95年5月11日因墜樓致氣血胸
    而死亡，有臺灣板橋地方法院檢察署相驗屍體證明書1紙附
    卷可稽（偵字第6557號卷第59頁），因此，蘇聰文於審理中
    已無法到庭，而蘇聰文於94年11月15日（偵字第11 523號卷
    第6頁至第8頁）、95年3月7日、95年5月3日警詢（偵字第
    6557 號卷第27頁至第31頁）所述遭共犯乙○○詐騙而向被
    告丙○○所經營之金展車行購車、簽署授權書交予被告辦理
    汽車貸款等情，並無不能自由陳述之情形，亦無違法取證或
    其他瑕疵，且與卷附汽車買賣契約書、汽車行照相符（見偵
    字第65 57號卷第40頁、第45頁），斟酌其陳述當時之原因
    、過程、內容、功能等外在環境加以觀察，堪認蘇聰文於警
    詢所述，具有可信之特別情況；其基於告訴人地位，於警詢
    之陳述，為證明本件犯罪事實之存否所必要，而具必要性，
    是依刑事訴訟法第159條之3第1款規定，告訴人蘇聰文於警
    詢之陳述，應具證據能力。被告之辯護人辯稱：蘇聰文於警
    詢之證述，無證據能力云云，並不足採。
二、證人乙○○於原審及本院審理期間，經傳喚、拘提均未能到
    庭，而其於檢察事務官調查中所為證述（偵字第14067 號卷
    第48至50頁），雖屬被告以外之人於審判外之陳述，惟因無
    不能自由陳述之情形，亦無違法取證或其他瑕疵，且其所述
    以蘇聰文名義向金展車行購車、辦理汽車貸款、所購得汽車
    由乙○○占有，及將其中3A-7205號車交付被告等情節，與
    告訴人蘇聰文之指述相符，斟酌其陳述當時之原因、過程、
    內容等外在環境，堪認乙○○上開證述，具有可信之特別情
    況，且為證明本件犯罪事實之存否所必要，依刑事訴訟法第
    159條之3第3款規定，乙○○於檢察事務官調查中所為證述
    ，亦具證據能力。被告辯護人否認乙○○上開證述之證據能
    力，殊無足採。
三、被告以外之人於審判外之陳述，雖不符合同法第159條之1至
    第159條之4之規定，但經當事人於審判程序同意作為證據，
    法院審酌該言詞陳述或書面陳述作成時之情況，認為適當者
    ，亦得為證據；當事人、代理人或辯護人於法院調查證據時
    ，知有第159條第1項不得為證據之情形，而未於言詞辯論終
    結前聲明異議者，視為有前項之同意；刑事訴訟法第159條
    第1項及第159條之5分別定有明文。本件被告及辯護人除否
    認蘇聰文、乙○○證述之證據能力外，對於本判決引用之下
    列供述證據，均表示不予爭執，且迄言詞辯論終結前均未聲
    明異議，本院審酌上開證據資料製作時之情況，尚無違法不
    當及證明力明顯過低之瑕疵，亦認為以之作為證據應屬適當
    ，依刑事訴訟法第159條之5規定，認上開證據資料均有證據
    能力。
貳、有罪方面：
一、訊據被告雖坦承其出售車號3A-7205號、CU-9211號自用小客
    車予蘇聰文，2部車之價金係以汽車抵押各貸得之款項52萬
    元及17萬元所支付，被告有請員工至北投派出所報遺失3A
    -7205號車，惟否認有何詐欺犯行，辯稱：其沒有配合乙○○詐貸款項，被告請員工到北投派出所報遺失3A-7205號車
    ，是因蘇聰文購車後將3A-7205號車交被告所經營之車行保
    養，適逢被告之客戶向被告借該車使用，被告將該車借客戶
    使用，客戶在使用中遺失云云。經查：
  (一)蘇聰文如何受乙○○以言語欺騙、如何具名買車、買車後汽
    車如何經債權人取回等情，業據其生前於警詢屢次陳述，前
    後陳述受害情節一致（見偵字第11523號卷、偵字第6557 號
    卷第24頁至第29頁、第30頁至第32頁），而乙○○偕同蘇聰
    文至被告之車行購車，亦經被告於警詢、乙○○於檢察事務
    官訊問時證述明確（見偵字第6557號卷第23頁、偵字第1406
    7 號卷第48頁至第50頁），乙○○以蘇聰文之名義買車、辦
    理汽車貸款等相關事宜，復有交通部公路總局臺北區監理所
    97年9月5日北監駕字第0970037058號函1紙（函覆蘇聰文未
    考領任何駕照，原審卷第222頁）、汽車買賣合約書、行車
    執照各2份（見偵字第11523號卷第12頁至第14頁）、南山人
    壽保險公司97年4月18日（97）南壽法字第178號函及所附之
    車輛動產抵押暨借款契約書、動產擔保交易動產抵押設定登
    記申請書各1紙（原審卷第170頁至第172頁）、南山人壽保
    險公司97年3月7日（97）友訴字第37003115號函及所附撥款
    授權書、付款通知各1紙（原審卷第121頁至第123頁）、臺
    灣新光商業銀行股份有限公司（即原誠泰商業銀行）97年4
    月10日（97）新光銀消金字第1586號函及所附借款契約書、
    本票、動產抵押契約書各1紙（原審卷第165頁至第168頁、
    偵字第14067號卷第6頁、第7頁）、臺灣新光商業銀行股份
    有限公司97年3月10日（97）新光銀消金字第0992號函及所
    附匯款申請書1紙（原審卷第116-1頁、第116-2頁）、交通
    部公路總局臺北區監理所96年1月23日北監車字第096002152
    5 號函所附之車號3A-7 205號自用小客車異動歷史查詢及過
    戶之資料1份（偵緝字第2747號卷第61頁至第63頁）、臺北
    市監理處96年1月31日北市監三字第09662192200號函所附車
    號3A-7205號、CU-9211號自用小客車異動歷史查詢表暨異動
    書等資料各1份（偵緝第2747號卷第64頁至第79頁）、誠泰
    商業銀行借款契約書1紙（偵緝字第2747號卷第166頁、第
    167 頁）在卷可稽，且乙○○涉犯詐欺等罪，業經臺灣臺北
    地方法院96年度易字第1043號判處罪刑確定在案，有該判決
    書1份在卷可佐（臺灣臺北地方法院96年度易字第1043號卷
    第54 頁至第57頁），有關蘇聰文名義購車、借款等事實，
    堪以認定。
  (二)關於被告持有3A-7205號之原因，據其於警詢時陳稱：乙○○於95年2月9日駕駛3A-7205號汽車至被告經營之車行維修
    保養云云（見偵字第6557號卷第22頁），與被告於本院所述
    係蘇聰文將車交至被告之車行保養，有關何人交車予被告一
    事，已有不符，而蘇聰文根本不會駕駛汽車，復經蘇聰文之
    胞弟蘇聰健於檢察事務官訊問時證述明確（見偵字第6557號
    卷第124頁），足見3A-7205號車確係乙○○交予被告，非由
    蘇聰文交予被告。衡諸乙○○所證稱：94年11月、12月間，
    因車貸未繳，故將3A-7205號車及該車之行車執照交給被告
    等語（見偵字第14067號卷第48頁），與被告所述乙○○或
    蘇聰文交車是為了保養等節，更係大相逕庭。再者，蘇聰文
    乃本件2 部汽車貸款之貸款債務人，乙○○明知自己不繳車
    貸，債權人將尋蘇聰文追討，卻未經告知蘇聰文，而將3A-7
    205號交予被告，之後不加以聞問，該等情節顯違常理，理
    當另有內情。又被告雖稱乙○○將車交其保養云云，但關於
    被告再將該車借予何人，該車更因而遺失，被告竟無法回答
    借車者為何人，所稱有借車予客戶一事，難以置信。參以證
    人即被告之員工甲○○於本院證述：其在金展車行有依被告
    之指示，駕駛過3A-7205號車出去洽公，之後去派出所報遺
    失亦係依被告之指示而去，其對於該車有否遺失並不知情等
    語（見本院98年4月14日審判筆錄），足徵3A-7205號車在出
    售後，仍由被告持有。被告無法提出其持有該車之合法原因
    ，所述借車予人云云，又非屬實情。
  (三)綜上，乙○○表面上借用蘇聰文之名義，經由被告以貸款之
    方式購得2 部車，實則並無繳納貸款之意，否則豈會明知自
    己未依約繳貸款，還將價值五、六十萬元之車輛交付被告，
    而非出售該車以清理汽車貸款？也不對蘇聰文有何有關不繳
    貸款之表意，更不將汽車交予蘇聰文處理，乙○○所為，根
    本意在損害蘇聰文之權益。又被告不僅以汽車出售者之身分
    取得2部車之價款，另外尚與乙○○分別持有該2部車，被告
    復未能合理說明其持有3A-7205號車之原因，因此，除被告
    係與乙○○基於共同犯意之聯絡，以乙○○向蘇聰文借用名
    義買車之方式，詐得該2車，而將債務留予蘇聰文背負外，
    實無任何合理之理由，足以解釋被告為何持有3A-7205號車
    ，此情已足以證明被告具詐欺之犯意，並參與乙○○詐欺蘇
    聰文之犯行，所辯其不知乙○○詐欺，忘記將3A-7205號汽
    車借予何人使用云云，並不足採。
二、查被告行為後，刑法業於94年2月2日修正公布部分條文，並
    於95年7月1日施行。依修正後刑法第2條第1項規定：「行為
    後法律有變更者，適用行為時之法律。但行為後之法律有利
    於行為人者，適用最有利於行為人之法律。」被告行為時刑
    法第339條第1項普通詐欺罪之法定刑為：「5年以下有期徒
    刑、拘役或科或併科1千元以下罰金。」依斯時罰金罰鍰提
    高標準條例第1條前段規定：「依法律應處罰金、罰鍰者，
    就其原定數額得提高為2倍至10倍」。故該罪罰金刑部分經
    提高後為1萬元以下，經折算為新臺幣後，最高可罰新臺幣3
    萬元，最低則為新臺幣30元（銀元10元）。至被告行為後公
    布施行之刑法施行法第1條之1規定：「中華民國94年1月7日
    刑法修正施行後，刑法分則編所定罰金之貨幣單位為新臺幣
    。94年1月7日刑法修正時，刑法分則編未修正之條文定有罰
    金者，自94年1月7日刑法修正施行後，就其所定數額提高為
    30 倍。但72年6月26日至94年1月7日新增或修正之條文，就
    其所定數額提高為3倍」；刑法第33條第5款亦修正為：「主
    刑之種類：罰金，新臺幣1千元以上，以百元計算之」。查
    刑法第339條第1項規定，係72年6月26日前所訂定，故依新
    法規定，罰金部分應提高為30倍，即最高可罰新臺幣3萬元
    ，最低應罰新臺幣1千元。經比較新、舊法之結果，應以被
    告行為時之舊法對其較為有利。又被告行為時之刑法第56
    條規定：「連續數行為而犯同一之罪名者，以一罪論。但得
    加重其刑至2分之1。」現行刑法則已刪除。本案被告先後2
    次詐欺取財之行為，若依舊法規定，僅以一罪論；若依新法
    ，則須分論併罰。經比較新、舊法之結果，應以被告行為時
    之舊法較有利於被告。至於修正後刑法第28條已縮小共同正
    犯範圍，惟被告係屬共同正犯，法律之修正，對被告無有利
    或不利之處。綜合比較結果，應適用修正前刑法之相關規定
    予以論處。核被告所為，係犯行為時即修正前刑法第339 條
    第1項之詐欺取財罪。被告與乙○○有犯意之聯絡及行為之
    分擔，為共同正犯。被告先後2次向蘇聰文詐取財物之行為
    ，係在緊接之時間，以相同之手法，觸犯構成要件相同之罪
    名，顯係基於概括犯意反覆為之，應依修正前刑法第56條連
    續犯之規定，以一詐欺取財既遂罪論，並加重其刑。至於蘇
    聰文有精神障礙一事，查其生前擔任保全工作，教育程度為
    大專畢業，有其警詢筆錄可稽（見偵字第11523號卷第6頁）
    ，又南山人壽保險公司、誠泰商業銀行貸款徵信人員對其進
    行接洽而同意撥款，足見一般人從蘇聰文之言談、舉止等外
    觀，並無從察知蘇聰文為輕度精神障礙之人，是被告辯稱蘇
    聰文購買上開2部汽車時，蘇聰文之談話、舉止看起來正常
    ，其對於蘇聰文為輕度精神障礙之人並不知情等語，尚非不
    能採信，不能認被告係利用蘇聰文精神障礙、心智缺陷等情
    形而詐欺。被告之犯罪時間在96年4月24日以前，所犯為刑
    法第339條第1項之詐欺罪，經宣告有期徒刑1年，依中華民
    國96年罪犯減刑條例第3條及第2條第1項第3款之規定，得予
    減刑2分之1。被告經原審於97年2月14日通緝，係於上揭減
    刑條例施行後始為之通緝，無該條例第5條不得減刑規定之
    適用（法院辦理96年減刑案件應行注意事項第9點第1項參照
    ）。
三、原審對被告詐欺部分為無罪之諭知，尚有未洽，檢察官此部
    分上訴，為有理由，應由本院予以撤銷改判。爰審酌被告有
    贓物罪等之前科，雖不構成累犯，惟可見素行不佳，並參酌
    本案犯罪之手段、所得、所生危害，以及其犯罪後否認犯罪
    、未見悔意，也未賠償被害人之損害等一切情狀，量處有期
    徒刑1年，並依96年罪犯減刑條例減為有期徒刑6月，以資懲
    儆。又刑法第41條第1項前段關於易科罰金之折算規定，已
    於94年1月7日修正，並於同年2月2日公布，被告行為時之刑
    法第41條第1項規定：「犯最重本刑為5年以下有期徒刑以下
    之刑之罪，而受6個月以下有期徒刑或拘役之宣告，因身體
    、教育、職業、家庭之關係或其他正當事由，執行顯有困難
    者，得以1元以上3元以下折算1日，易科罰金」，上述條文
    暨廢止前之罰金罰鍰提高標準條例第2條「依刑法第41條易
    科罰金者，均就其原定數額提高為100倍折算1日；法律所定
    罰金數額未依本條例提高倍數，或其處罰法條無罰金刑之規
    定者，亦同」之規定，易科罰金之折算標準，最高為銀元30
    0元，最低為銀元100元，換算後，應以新臺幣300元、600元
    、900元折算為1日。而94年2月2日公布新法第41條第1項前
    段修正為「犯最重本刑為5年以下有期徒刑以下之刑之罪，
    而受6個月以下有期徒刑或拘役之宣告者，得以新臺幣1000
    元、2000元或3000元折算1日，易科罰金。」比較修正前、
    後關於易科罰金折算標準之刑罰法律，修正後之法律，對被
    告並非較有利，本案仍應適用被告行為時法律即94年1月7日
    修正前刑法第41條第1項前段之規定，對被告諭知易科罰金
    之折算標準。
、無罪部分：
  (一)關於變造私文書罪嫌部分：
  1.告訴人蘇聰文雖指稱：3A-7205號汽車買賣合約書上「委託
    金展汽車代辦車貸、信貸、信用卡、現金卡等各種業務」之
    文字，係被告於其簽約完成後加註，車行僅辦理車買賣或車
    貸，並無辦理信用卡、現金卡之業務，其簽名時為1張完全
    空白之制式合約書云云（偵第6557號卷第25頁、第31頁），
    惟乙○○證稱：契約書上相關資料都填妥後，蘇聰文才簽名
    （偵字第14067號卷第49頁），蘇聰文自承：其與被告簽訂
    合約書，被告表示要幫其代辦信用卡，其有表示不需要，被
    告事後有告知，其信用卡申辦未核准（偵第6557號卷第31頁
    ），則上開「代辦信用卡」等文字，是否果如蘇聰文前開指
    稱係其簽署汽車買賣合約書完畢後、在不知情之情況下，被
    告擅自加註，已非無疑；被告堅稱並未為蘇聰文辦理任何信
    貸、信用卡、現金卡，合約書加註「代辦車貸」係為辦理汽
    車貸款之用，避免客戶事後對於貸款利率有爭議，加註「代
    辦信貸、信用卡、現金卡」係為幫銀行人員爭取業績等語（
    原審卷第271頁、第272頁），證人即南山人壽保險公司人員
    丁○○證稱：蘇聰文以車號3A-7205號汽車申請貸款之申請
    書，係其於94年9月21日在南山人壽保險公司內填寫，被告
    打電話過來，告知該車要辦貸款等語（本院卷第264頁），
    可徵3A-72 05號汽車貸款申請手續，確係被告代蘇聰文辦理
    ，是被告辯稱為辦理汽車貸款手續之需，於汽車買賣合約書
    加註上開文字，衡情應屬合理，尚非不能採信。
  2.檢察官另以：3A-7205號汽車貸款申請日期為94年9月21日，
    對保日期為94年9月22日，撥款日期為94年9月27日，足見3A
    -7205號汽車買賣合約書「委託金展汽車代辦車貸、信貸、
    信用卡、現金卡等各種業務」係簽約完成後，被告擅自加註
    云云。惟被告辯稱：3A-7205號汽車買賣合約書係於汽車貸
    款撥款、交車後才簽署，徵諸汽車買賣合約書簽署之日期「
    94年9月27日」，確與上開汽車貸款撥款日期相符，且汽車
    貸款既於94年9月27日已撥款匯入被告指定帳戶，被告顯無
    於撥款後再於汽車買賣合約書加註上開文字、變造合約書之
    必要，可徵被告辯稱上開「委託金展汽車代辦車貸、信貸、
    信用卡、現金卡等各種業務」之文字，於蘇聰文簽署時已加
    註完成並非事後變造乙節，應屬可信。檢察官認被告涉犯變
    造汽車買賣合約書，除告訴人蘇聰文指述外，並無其他證據
    足資補強，自難僅以告訴人蘇聰文之單一指述，遽認被告涉
    犯變造私文書犯行。
  (二)關於誣告罪嫌部分：
  1.按刑法上之誣告罪，須明知其為虛偽，具有故意構陷之情形
    ，始能成立，如對於事實有所誤認，即缺乏此種意思條件，
    自難令負誣告責任（最高法院22年上字第3368號判例參照）
    ；又刑法第171條第1項未指定犯人之誣告罪，亦以明知所告
    事實之虛偽為其成立要件，若係出於誤認或懷疑有此事實而
    為申告，縱令所告不實，因其缺乏誣告故意，仍難令負刑責
    。即本罪之成立，須行為人明知無此事實，而故意捏造者，
    始足當之（最高法院86年度臺非字第362號判決參照）。
  2.經查，告訴人蘇聰文以3A-7205號汽車向南山人壽保險公司
    辦理汽車貸款後，因汽車貸款未依約按期繳納，南山人壽保
    險公司行使取回車輛權利，於95年2月9日委託協尋公司取回
    汽車，取回地點為臺北市○○○路○段46號，有南山人壽保
    險公司95年3月14日95年中南法字第37003115號函1紙在卷可
    按（偵第6557號卷第33頁）。被告供稱：其將3A -7205號汽
    車借給別人開出去，隔天該人打電話說車子不見，該人係將
    車停在長安東路停車格（原審卷第270頁、第271頁），被告
    所稱該車停放之地點，與南山人壽保險公司上開函覆之取回
    地點相符，堪認被告辯稱該車在長安東路停放，車輛不見，
    應屬事實。另南山人壽保險公司人員丁○○證稱：汽車貸款
    之借款人未依約按期繳款，其會與車主或售車之車行聯絡，
    但不記得本件汽車貸款逾期未繳後，是否有與金展車行聯繫
    ，公司會先向車主催收，車主仍未繳款的話，公司會委託協
    尋公司在路上找車等語（原審卷第269頁），而南山人壽保
    險公司於該汽車貸款逾期未繳，係通知借款人蘇聰文前來繳
    納，該車經南山人壽公司取回後，亦係蘇聰文辦理清償並回
    贖車輛，有南山人壽保險公司97年3月7日（97）友訴字第37
    003115號函1紙附卷可參（原審卷第121頁），足認南山人壽
    保險公司於3A-7205號汽車貸款逾期未繳時，係向車主即借
    款人蘇聰文催繳，而非向被告催繳，嗣後該車在長安東路遭
    南山人壽保險公司取回，被告因此認為該車係失竊而向警局
    報案，難認被告必定知悉當時是由債權人取回汽車，而認其
    主觀上有未指定犯人誣告之犯意。雖被告自承其為使光明派
    出所受理報案，乃指示員工甲○○於報案時謊稱該車在北投
    保養廠失竊，惟刑法誣告罪所保護者為國家審判法益，目的
    在於不使司法機關人員因誣告案件徒為無益之調查，若被告
    明知車輛並非遭竊而謊報失竊，即屬「誣告不特定人犯竊盜
    罪」，被告既係誤認或懷疑有車輛失竊之事實而為申告，縱
    令報案時所稱之「車輛失竊之地點」不實，因其缺乏誣告故
    意，仍難令負刑責，揆諸上揭判決見解甚明。被告既不知
    3A-7205號汽車係遭南山人壽保險公司取回，尚乏積極證據
    證明被告指示甲○○報案稱該車失竊，係出於故意構陷，自
    難認被告涉犯誣告罪。
  (三)綜上，本件依卷內事證，並無足證明被告涉變造私文書、誣
    告等罪嫌，此外亦無其他積極證據足資證明被告有該等犯行
    ，檢察官認被告涉犯上開罪嫌，自屬不能證明，原審就變造
    私文書等罪嫌，為被告無罪之諭知，認事、用法均無違誤。
    檢察官就此部分猶執陳詞上訴，為無理由。
肆、被告於最後審判期日經合法傳喚，無正當之理由不到庭，爰
    不待其陳述，逕行判決。
據上論斷，應依刑事訴訟法第368條、第369條第1項前段、第371
條、第364條、第299條第1項前段，刑法第2條第1項、修正前刑
法第28條、第56條、第339條第1項、第41條第1項前段，廢止前
罰金罰鍰提高標準條例第1條前段、第2條，現行法規所定貨幣單
位折算新臺幣條例第2條，中華民國96年罪犯減刑條例第2條第1
項第3款、第7條、第9條，判決如主文。
本案經檢察官劉異海到庭執行職務。
中    華    民    國    98    年    7     月    14    日
            刑事第十三庭  審判長法  官  曾德水
                                法  官  陳恆寬
                                法  官  趙文
以上正本證明與原本無異。
偽造文書部分如不服本判決，應於收受送達後10日內向本院提出
上訴書狀，其未敘述上訴之理由者並得於提起上訴後10日內向本
院補提理由書（均須按他造當事人之人數附繕本）「切勿逕送上
級法院」，詐欺、誣告部分不得上訴。。
                                書記官  葉金發
中    華    民    國    98    年    7     月    21    日
附錄：本案論罪科刑法條全文
刑法第339條第1項
意圖為自己或第三人不法之所有，以詐術使人將本人或第三人之
物交付者，處5年以下有期徒刑、拘役或科或併科1千元以下罰金
。


司法院資訊處製作；財團法人民間司法改革基金會備份。
